【裁判字號】    89,訴,1441
【裁判日期】    891021
【裁判案由】    違反槍砲彈藥刀械管制條例
【裁判全文】
臺灣高雄地方法院刑事判決                        八十九年度訴字第一四四一號
    公  訴  人  臺灣高雄地方法院檢察署檢察官
    被      告  乙○○
    指定辯護人  本院公設辯護人丙○○
右列被告因違反槍砲彈藥刀械管制條例案件，經檢察官提起公訴（八十九年度偵字第
一二八二二號），本院判決如左：
    主    文
乙○○未經許可，持有可發射子彈具有殺傷力之改造手槍，累犯，處有期徒刑壹年肆
月，併科罰金新臺幣伍萬元，罰金如易服勞役，以新臺幣玖佰元即銀元參佰元折算壹
日。扣案之可發射子彈具有殺傷力之改造手槍壹枝（含附屬機件彈匣壹個），及具有
殺傷力之子彈伍顆，均沒收之。
    事    實
一、乙○○曾因違反麻醉藥品管理條例案件，經臺灣屏東地方法院於民國八十五年九
    月十六日判處有期徒刑五月確定，於八十九年五月七日執行完畢。乙○○猶不知
    悔改，竟於八十九年六月七日上午九時許，在屏東縣車城鄉某處墓地，向綽號「
    捲毛忠」真實姓名不詳年約四十一歲之成年男子借得可發射子彈具有殺傷力之仿
    ＢＥＲＥＴＴＡ廠改造半自動手槍一支（含附屬機件彈匣一個）及子彈七顆，未
    經許可而持有上開槍彈。嗣於同日下午九時三十分許，在高雄市苓雅區○○○路
    四六一號三樓之四處所，為警搜索當場查獲，並扣得前開槍彈。
二、案經高雄縣警察局鳳山分局報請臺灣高雄地方法院檢察署檢察官偵查起訴。
    理    由
一、右揭事實業據被告乙○○於本院審理時供承不諱，核與證人甲○○、陳宏光及楊
    仁和三人即當場查獲員警之證述情節相符，並有前揭改造半自動手槍一支（含附
    屬機件彈匣一個）及子彈七顆扣案可稽，堪認被告之自白核與事實相符。又上開
    改造半自動手槍（槍枝管制編號0000000000號）經送內政部警政署刑
    事警察局鑑定結果，認係仿ＢＥＲＥＴＴＡ廠半自動手槍製造之金屬玩具手槍更
    換土造金屬撞針及已貫通之土造金屬槍管改造而成之改造手槍，機械性能良好，
    可供擊發子彈使用，認具殺傷力。又子彈七顆均係由截短之制式口徑九ＭＭ彈殼
    加裝直徑約九ＭＭ土造金屬彈頭而成，可擊發，認均具殺傷力，有該局八十九年
    六月二十六日刑鑑字第七九二０四號鑑驗通知書附卷可稽。本件事證已臻明確，
    被告犯行洵堪認定。
二、核被告所為，係犯槍砲彈藥刀械管制條例第十一條第四項未經許可，持有可發射
    子彈具有殺傷力之改造手槍罪及同法第十二條第四項未經許可，持有子彈罪。雖
    公訴人於起訴書中記載被告所犯係槍砲彈藥刀械管制條例第七條第四項之罪，惟
    經公訴人於本院審理時當庭以言詞變更起訴法條為同條例第十一條第四項之罪，
    ，本院自毋庸再為變更起訴法條。被告一行為觸犯上開二罪名，應依刑法第五十
    五條想像競合犯之規定，從一較重未經許可，持有可發射子彈具有殺傷力之改造
    手槍罪處斷。又被告曾犯有如事實欄所述之麻醉藥品管理條例案件，經臺灣屏東
    地方法院判處有期徒刑五月確定，於八十九年五月七日執行完畢，有臺灣高雄地
    方法院檢察署刑案資料查註紀錄表乙紙在卷可證，其於五年之內，再犯本件有期
    徒刑以上之罪，係屬累犯，應依刑法第四十七條之規定加重其刑。爰審酌被告之
    犯罪動機、目的、手段、品行、智識程度，以及目前臺灣社會槍彈氾濫，被告未
    經許可持有改造手槍及子彈，對社會治安所可能產生之危害及潛在危險非輕，惟
    犯罪後尚能坦認犯行，態度良好等一切情狀，量處如主文所示之刑，罰金部分併
    諭知易服勞役之折算標準，以示儆懲。扣案之具有殺傷力之改造手槍一支（槍枝
    管制編號0000000000號，含附屬機件彈匣一個）及具有殺傷力之子彈
    五顆（原查獲七顆，經鑑驗試射二顆，餘五顆），均為違禁物，應依刑法第三十
    八條第一項第一款之規定，併予宣告沒收之。至經鑑驗試射之子彈二顆，因已不
    具殺傷力，失其為槍砲彈藥刀械管制條例所管制之彈藥性質，自無庸宣告沒收之
    ，併予敘明。
三、按槍砲彈藥刀械管制條例第十九條第一項規定：「犯第七條、第八條、第十條、
    第十一條、第十二條第一項至第三項、第十三條第一項至第三項之罪，經判處有
    期徒刑者，應於刑之執行完畢或赦免後，令入勞動場所，強制工作，其期間為三
    年。」然上開規定業經司法院大法官會議釋字第四百七十一號解釋，認「此項規
    定不問對行為人有無預防矯治其社會性之必要，一律宣付強制工作三年，限制其
    中不具社會危險性之受處分人之身體、自由部分，其所採措施與所欲達成預防矯
    治之目的及所需程度，不合憲法第二十三條所定之比例原則，犯上開條例第十九
    條所定之罪，不問對行為人有無預防矯治其社會危險性之必要，一律宣付強制工
    作三年之部分，與本解釋意旨不符，應自本解釋公布之日起不予適用」，易言之
    ，就槍砲彈藥刀械管制條例關於保安處分立法上違反比例原則之部分，不予適用
    ，並認法院應審酌「依個案情節符合比例原則部分，固應適用該條例宣告保安處
    分，至不符合部分而應宣告保安處分者則仍由法院斟酌刑法第九十條第一規定之
    要件，依職權為之」。查本件被告雖係犯槍砲彈藥刀械管制條例第十一條第四項
    之罪，並經本院判處有期徒刑，然其所持有之改造手槍僅一支，且並未有持之犯
    罪之證明，尚難認其實際上已具社會危險性，而其持有可發射子彈具有殺傷力之
    改造手槍及子彈，經本院判處一年四月有期徒刑，應足以達到預防其再犯之特別
    目的，而認對被告無預防矯治其社會危險性之必要，依據上開司法院大法官會議
    解釋，並無槍砲彈藥刀械管制條例第十九條第一項規定之適用，故不併予宣告於
    刑之執行完畢或赦免後，令入勞動場所，強制工作三年，併此敘明。
據上論斷，應依刑事訴訟法第二百九十九條第一項前段，槍砲彈藥刀械管制條例第十
一條第四項、第十二條第四項，刑法第十一條前段、第五十五條、第四十七條、第四
十二條第二項、第三十八條第一項第一款，罰金罰鍰提高標準條例第二條，判決如主
文。
本案經檢察官洪期榮到庭執行職務。
中      華      民      國    八十九    年      十      月    二十一    日
                                臺灣高雄地方法院刑事第七庭
                                    法  官  蔡  正  雄
右正本證明與原本無異。
如不服本判決，應於判決送達後十日內，向本院提出上訴狀。
                                    書記官  許  雅  惠
中      華      民      國    八十九    年      十      月    二十一    日
附錄本判決論罪之法條：
槍砲彈藥刀械管制條例第十一條第四項：
未經許可，持有、寄藏或意圖販賣而陳列第一項所列槍砲者，處一年以上七年以下有
期徒刑，併科新臺幣七百萬元以下罰金。
槍砲彈藥刀械管制條例第十二條第四項：
未經許可，持有、寄藏或意圖販賣而陳列子彈者，處五年以下有期徒刑，併科新臺幣
三百萬元以下罰金。


司法院資訊處製作；財團法人民間司法改革基金會備份。
